【裁判字號】    99,上易,1560
【裁判日期】    991130
【裁判案由】    竊盜
【裁判全文】
臺灣高等法院臺中分院刑事判決        99年度上易字第1560號
上  訴  人
即  被  告  劉震宇
上列上訴人因竊盜案件，不服臺灣臺中地方法院99年度易字第24
13號中華民國99年9月8日第一審判決（起訴案號：臺灣臺中地方
法院檢察署99年度偵字第1471號），提起上訴，本院判決如下：
    主  文
上訴駁回。
    理  由
一、依刑事訴訟法第350條、第361條、第362條、第367條規定，
    不服地方法院之第一審判決而上訴者，須提出上訴書狀，並
    應敘述具體理由，為上訴必備之程式；其所提出之書狀未敘
    述上訴理由，或僅曾以言詞陳述上訴理由者，均應於上訴期
    間屆滿後20日內補提理由書於第一審法院。第一審法院經形
    式審查，認逾期未補提上訴理由者，應定期間先命補正；逾
    期未補正者，為上訴不合法律上之程式，應以裁定駁回。倘
    已提出上訴理由，但所提非屬具體理由者，則由第二審法院
    以上訴不合法律上之程式，判決駁回。而所謂具體理由，必
    係依據卷內既有訴訟資料或提出新事證，指摘或表明第一審
    判決有何採證認事、用法或量刑等足以影響判決本旨之不當
    或違法，而構成應予撤銷之具體事由，始克當之（例如：依
    憑證據法則具體指出所採證據何以不具證據能力，或依憑卷
    證資料，明確指出所為證據證明力之判斷如何違背經驗、論
    理法則）；倘僅泛言原判決認定事實錯誤、違背法令、量刑
    失之過重或輕縱，而未依上揭意旨指出具體事由，或形式上
    雖已指出具體事由，然該事由縱使屬實，亦不足以認為原判
    決有何不當或違法者（例如：對不具有調查必要性之證據，
    法院未依聲請調查亦未說明理由，或援用證據不當，但除去
    該證據仍應為同一事實之認定），皆難謂係具體理由，俾與
    第二審上訴制度旨在請求第二審法院撤銷、變更第一審不當
    或違法之判決，以實現個案救濟之立法目的相契合，並節制
    濫行上訴（最高法院97年度臺上字第892號判決意旨可資參
    照）。又理由是否具體，則屬第二審法院審查之範圍，不在
    命補正之列，亦即上訴書狀已記載理由，並有具體之敘述時
    ，其上訴既屬合法，第二審法院固應就其理由之是否可取，
    為實體之審理及判斷；如認其上訴書狀雖記載理由，但並未
    具體敘述時，則無須再命補正，可逕認其上訴不合法，以判
    決駁回之（此有最高法院97年度臺上字第1281號判決意旨可
    參）。
二、本案上訴人即被告劉震宇（下稱被告）不服原審判決提起上
    訴，其上訴理由略以：被告於民國99年6月22日22時，因友
    人即原審共同被告陳坤水告知他是流浪漢，目前沒有固定居
    所，且無分文，被告基於同情而四處尋找空屋，好讓原審共
    同被告陳坤水有落腳之處，在前往臺中市○區○○路513之2
    號空屋前，認為是空屋才想幫他搬進居住，出於憐憫才幫他
    取下鋁製門2片，好讓他明日有錢裹腹，不知因而觸法，且
    因其有2位年老父母，需要其賺錢養家，請求法院從輕量刑
    ，並能易服勞動役，又被告前陣子手腳開刀動手術，又加上
    好不容易有份工作，請求能將刑責改判勞動役云云。
三、經查，本案被告所犯加重竊盜罪之法定最低本刑為有期徒刑
    6月，被告在符合累犯而應加重之情形，原審量處有期徒刑7
    月，已屬最低度量刑，被告上訴仍請求從輕量刑云云，顯有
    誤會。另外，被告改判勞動役云云，與現行刑法所規定之社
    會勞動、易服勞役、義務勞動用語不符。其中有關易服社會
    勞動，規定在刑法第41條第2、3、8項，係指犯最重本刑為5
    年以下有期徒刑以下之刑之罪，受6月以下有期徒刑或拘役
    之宣告，而未聲請易科罰金者，得以提供社會勞動6小時折
    算1日，易服社會勞動；受6月以下有期徒刑或拘役之宣告，
    不符第1項易科罰金之規定者，得依前項折算規定，易服社
    會勞動；另於數罪併罰之數罪均得易科罰金或易服社會勞動
    ，其應執行之刑逾6月者，亦適用之。本案被告經原審判處
    有期徒刑7月，已不符前述「受6月以下有期徒刑或拘役之宣
    告」之要件，被告此部分請求已與法不合，且得否易服社會
    勞動係屬檢察官之執行處分，非屬法院之職權。又依刑法第
    42條規定，得以易服勞役之情形，限於科處罰金之宣告刑；
    再依刑法第74條第2項第5款之規定，得命被告提供義務勞務
    之情形，以有宣告緩刑為前提，被告前已有構成累犯之前科
    ，此有臺灣高等法院被告前案紀錄表1份在卷可稽，並不符
    得以宣告緩刑之要件，是以，本案被告之情節，亦與得以諭
    知易服勞役及義務勞務之條件相悖，被告上訴意旨所指情形
    ，尚有誤會。
四、綜上所述，本院依形式上觀察認原審判決認事用法並無違法
    或不當之處，量刑亦屬妥適，被告上訴理由並未依據卷內既
    有訴訟資料或提出新事證，指摘或表明第一審判決有何採證
    認事、用法或量刑等足以影響判決本旨之不當或違法，而構
    成應予撤銷之具體事由，自非屬得上訴第二審之具體理由。
    依上揭法律規定及判決意旨，被告提起之第二審上訴不合法
    律上程式，爰不經言詞辯論，判決駁回上訴。
據上論斷，應依刑事訴訟法第367條前段、第372條，判決如主文
。
中    華    民    國    99    年    11    月    30    日
            刑事第十庭  審判長法  官  江  錫  麟
                              法  官  紀  文  勝
                              法  官  周  瑞  芬
上列正本證明與原本無異。
不得上訴。
                              書記官  廖  婉  菁
中    華    民    國    99    年    11    月    30    日

司法院資訊處製作；財團法人民間司法改革基金會備份。
